【裁判字號】    88,上易,2169
【裁判日期】    890509
【裁判案由】    詐欺等
【裁判全文】
臺灣高等法院臺南分院刑事判決            八十八年度上易字第二一六九號    Ｇ
      上  訴  人
      即  被  告  甲  ○  ○
右上訴人因詐欺等案件，不服臺灣臺南地方法院八十八年度易字第六一八號中華民國
八十八年十月三十日第一審判決（起訴案號：臺灣臺南地方法院檢察署八十七年度偵
字第一四七Ｏ七號），提起上訴，本院判決如左：
      主      文
上訴駁回。
      事      實
一、甲○○基於意圖為自己不法之所有之概括犯意，於民國（下同）八十七年六月間
    ，向設在臺南縣關廟鄉○○路二九三號「家和木藝有限公司」（下稱家和公司）
    負責人丙○○訛稱，可代為介紹與統一型錄公司及妙天法師之總務作相框生意，
    惟需先支付其應酬費用，丙○○不疑有他，乃吩咐家和公司會計丁秀媚，分別於
    九月九日及十月十四日，各電匯新臺幣（下同）二萬元及一萬一千元交際費用給
    甲○○。甲○○又承上開犯意，於八十七年十月間，再向丙○○佯稱欲購買相框
    ，丙○○不疑有他，又將每塊十五元，共一千零六十塊價值約一萬六千九百元之
    相框賣給甲○○，甲○○隨即將上開相框以每塊三十元，將七百塊以二萬一千元
    之代價轉賣給其褳襟羅智仁，並囑羅智仁逕前往家和公司載貨，嗣甲○○並未代
    為介紹統一型錄公司及妙天法師之總務作相框生意，且亦否認所購之一千零六十
    塊相框，丙○○始知受騙，並對之催討上開被訛騙款項，甲○○竟於同年十一月
    四日上午十一時多許，至家和公司與丙○○發生爭吵，並以加害身體及財產之事
    對丙○○恐嚇稱：「你別太囂張，否則要找兄弟來修理你，且要放火將家和公司
    工廠燒掉」等語，致丙○○心生畏懼，而生危害其身體及財產安全。
二、案經家和木藝有限公司會計丁秀媚向臺南縣警察局歸仁分局告發後報請台灣台南
    地方法院檢察署檢察官偵查起訴。
      理      由
一、詐欺取財部分：
    訊據被告甲○○矢口否認有向家和公司之丙○○詐欺之犯行，並辯稱：二萬元伊
    已返還丙○○，而一萬一千元是丙○○還伊之借款，至於上開相框伊僅是帶羅智
    仁去向丙○○接洽購買的，與伊無關云云。惟查：證人即被告之褳襟羅智仁於偵
    查中證稱：「是甲○○叫我去載的，他說他向家和訂的貨，因我有車，貨載回我
    大寮鄉○○○○○村○○○路６３０之１４號）準備要給客戶，這生意由甲○○
    標的，我的貨款也交給甲○○，我向他買七百個計二萬一千元；我向甲○○買的
    ，叫我付錢給他，家和公司貨款，他會自己與家和解決」（詳卷附台灣台南地方
    法院檢察署八十八年一月十八日偵訊筆錄），其於原審法院審理時復到庭證稱：
    「（問：有無向家和木藝公司買相框？）有，我向甲○○買，然後他叫我去家和
    載貨，每塊三十元，共買一０六０塊。甲○○向家和買一塊十五元。後來我發覺
    甲○○騙我，就退還三百六十塊，也付每塊三十元的價格，實際上買了七百塊；
    我分二次去載，第一次甲○○和我一起去；最先我向他拿一百塊試賣，每個十五
    元，付給被告一千五百元，後來我拿給我大哥看，我大哥覺得不錯再向被告訂一
    ０六０個貨，被告就說賣的人成本不敷，要漲價為每個三十元，後來我還和我大
    哥去載貨。」（詳原審八十八年五月二十八日訊問筆錄、八十八年九月十日審判
    筆錄）；證人即羅智仁之配偶劉靜君亦到庭證稱：「（問：被告賣你們的相框每
    個多少錢？）每個三十元，被告介紹我們和丙○○認識，我們買的相框錢是和被
    告結算，後來我們也同樣以每個三十元賣給羅智仁的大哥（詳原審八十八年九月
    十日審判筆錄），且被害人丙○○及告發人丁秀媚亦同陳稱：上開相框均係由被
    告親自訂購再賣給羅智仁（詳卷附台灣台南地方法院檢察署八十八年一月十八日
    偵訊筆錄；原審八十八年五月二十八日訊問筆錄），足見被告確有向丙○○購買
    相框轉再賣證人羅智仁，並請羅某開車前往載貨，且其已向證人羅智仁收訖貨款
    ，迄未給付貨款予丙○○，堪以認定，其臨訟仍執意將訛詐相框之犯行推賴在褳
    襟羅智仁身上，更徵被告向丙○○訂貨之初即有為自己不法所有之意圖至明。又
    被告自承曾收取丙○○請丁秀媚所匯二萬元及一萬一千元等情，參以被告之友趙
    仲華（另為不起訴處分確定於偵查中亦具狀稱：伊與被告於八十七年六月間，原
    係與丙○○商談蛋捲機銷售大陸事宜，係被告突然稱有按摩器商品在統一型錄公
    司銷售，相框可交給統一型錄銷售，不過要介紹費二萬元．．．等語（詳偵卷附
    八十七年一月五日答辯狀），其於原審法院審理時亦到庭證稱：「二年多前，他
    到我麵攤吃麵時認識，他說他在大陸生意做很大，我剛好有一個造林計畫，他說
    可以幫我推薦到大陸去，還收了我四萬元去買機票，結果這件事拖到八十七年十
    一月二十二日才到大陸，到大陸以後，卻晃了一圈什麼也沒做又回到台灣來；被
    告說要運蛋捲機到大陸去，叫我和他一起到關廟，我有聽到被告向丙○○要拿一
    筆錢做型錄，拿多少錢我不知道，後來甲○○說有辦法介紹妙天法師向丙○○買
    相框之事我知道，‧‧‧但後來事情我就不知道了。」（詳原審八十八年十月十
    九日審判筆錄），更見被告曾以可代為介紹與統一型錄公司及妙天法師之總務作
    相框生意為幌子，向丙○○詐騙二萬元及一萬一千元之情事，至堪認定。至被告
    雖於原審辯稱：伊已經於花旗銀行當場返還二萬元予丙○○，以供渠繳購車分期
    款，又一萬一千元係趙某向伊買按摩器而交付的價金云云，惟於本院又改辯稱：
    一萬一千元係丙○○於八十七年間在高雄市○○○路一家日本料理電向伊借現金
    的；二萬元係趙某想做按摩棒南區代理，至少須先購買扮摩棒一百支，匯給伊之
    購買款項等語（詳本院八十九年一月十三日訊問筆錄），前後所辯不一，已難令
    人盡信。何況訊之丙○○、丁秀媚於原審均否認被告有返還該筆二萬元款項及有
    向被告買按摩器情事，而被告對此有利於己之事實，亦未能提出收據或其他積極
    證據供本院查核，以實其說，是其所辯，不足採取。此外，尚有家和公司八十七
    年十月四日及十一日出貨單影本各一紙、台南區中小企業銀行跨行匯出匯款申請
    書影本一紙（匯款金額二萬元）、彰化商業銀行匯款回條聯影本一紙（匯款一萬
    一千元）在卷可資佐證。綜合上述，堪認被告自始即有詐欺之犯意及為自己不法
    所有之意圖。故被告上開所辯，無非臨訟畏罪卸責之詞，不足採信，此部分事證
    明確，被告犯行洵堪認定。又本案此部分之事實已臻明確，被告對其曾陪同丙○
    ○、丁秀媚到花旗銀行台南分行一事，請求傳喚花旗銀行台南分行法務部「乙○
    ○」到庭作證，本院經核無此必要，附此敘明。
二、恐嚇危害安全部分：
    訊據上訴人即被告甲○○矢口否認有何向丙○○恐嚇之犯行，並辯稱：伊當時剛
    從印尼回國，不可能隔天就到台南縣關廟鄉，向丙○○恐嚇，又當天伊與趙仲華
    一起到台北縣土城市台灣板橋地方法院洽公，並未到台南縣關廟鄉云云。惟查：
    被告右揭恐嚇危害安全之事實，業據被害人丙○○及告發人丁秀媚於原審偵審中
    指訴歷歷，核與在場目擊證人蘇曉陽於偵查中到庭結證稱：「我是百齡開發公司
    的經理，我去丙○○要購買國畫圖，後來我聽到外面有人大聲吵鬧聲，後來甲○
    ○要離開時，以台語說『你別以為有工廠就囂張，我如要找人修理你也簡單，否
    則我會放火燒你工廠』，說完就走了。」等語（詳偵查卷八十八年一月十八日訊
    問筆錄），又於原審到庭證稱：「（問：與丙○○認識？）我有到他那買藝品；
    （問：八十七年十一月四日何時看到甲○○？）中午左右我看到甲○○。（問：
    當天是看到這個人？提示甲○○相片，並當場指認）是，偵查中八十八年一月七
    日我看有到地檢署，在當時也看到他，所以我總共看過甲○○二次；八七年十一
    月四日他們吵架時，我有去勸架，後來甲○○要走了，在門口又轉頭說要放火燒
    工廠，整過程約十分鐘。我過去時甲○○已在場，我去是為了買關公圖」（詳原
    審卷八十八年十月一日訊問筆錄）甚詳，而被害人丙○○因此心生恐懼，業據其
    陳明在卷（詳台灣台南地方法院檢察署八十八年一月十八日訊問筆錄），益見被
    告確在場且有出言恐嚇丙○○之犯行。至於被告以其當天與趙仲華一起在台北縣
    土城市板橋地方法院洽公，並未到台南縣關鄉云云置辯，然據證人趙仲華於原審
    審理時結證稱：「（八十七年十一月三日是否巿見到被告？）他自印尼回來時直
    接回高雄。（問：八十七年十一月四日是否和被告到板橋地院？）我們有到過板
    橋地院去，但我無法確定日期是什麼時候，他說他和板橋地院法官有熟，可以幫
    我姊夫一個親戚的小孩所犯的案減刑，他帶我到板橋地院去，他自己進去我在外
    面等他；被告到印尼二次的這段期間（回國後）都住在我家。我最後一次和他去
    印尼是在八十七年十一月二十二日之前。八十七年十一月三日之間他來來去去我
    不知道他辦什麼事，我和他到印尼（回國）二次，有一次他有住我家，有一次沒
    有，我沒有印象我們從印尼回來隔天就到法院去。」（詳原審卷八十八年十月十
    九日審判筆錄），可見被告雖曾與證人趙仲華到台灣板橋地方法院，但並無從印
    尼返國之翌日即到台灣板橋地方法院之情事，是被告所辯當日與趙仲華一起到台
    灣板橋地方法院洽公云云，顯屬無據。又證人丁淑慧雖到庭證稱：「八十七年十
    一月四日有和他在電話中通話但沒有見面，我在十一月四日打電話到趙仲華家和
    被告聯繫，時間是在當天早上九點以後，我打電話過去是被告接的，因他都住在
    趙仲華家。」等語，與證人趙曉陽所證之情節明顯不符，且當時證人丁淑慧亦未
    與被告見面，所證與事實有出入，顯係附和迴護被告之詞，不足採信。綜上所述
    ，審酌以觀，被告因向丙○○行騙公關費用及相框再轉賣羅智仁及因丙○○發覺
    上情催款甚急，被告因而惱羞成怒恐嚇丙○○，至為明確，所辯無非臨訟畏罪卸
    責之詞，不足採信，此部分事證明確，被告恐嚇安全之犯行，亦堪以認定。至於
    被告於原審要求傳喚某不詳姓名年籍之計程車司機，及請求傳喚李淑青、劉德元
    、施宣誠、林彥郎、祥億貨運公司等，均未具體指出該等人之住居所，且未載明
    待證事實與本案之關係，經原審法院當庭闡明（詳原審卷八十八年九月十日審判
    筆錄），並於傳票上附記「本期日務必到庭並請於審理期日前十日以書狀敘明聲
    請傳喚證人姓名、住址及釋明待證事實以供本院查核有無傳喚或調查之必要」（
    見卷附原審八十八年九月十日上午九時十五分被告甲○○傳票一紙），猶未補正
    證人之姓名、住址、待證事實與本案之關係，故亦無從傳喚，又其聲請向中華電
    信公司查證丙○○、丁秀媚的呼叫器是否註銷乙節，所能證明之事項，尚與本件
    被告曾否向丙○○詐購相框、訛詐金錢或恐嚇安全犯行，無直接關係，況本件公
    訴人起訴被告詐欺及恐嚇已臻明確，是其上開聲請調查之證據於法不合且無必要
    ，併此敘明。
三、核被告甲○○所為，係犯刑法第三百三十九條第一項之詐欺取財罪及刑法第三百
    零五條恐嚇罪。其基於概括犯意，先後多次詐欺犯行，時間緊密，犯罪構成要件
    相同，為連續犯，應依刑法第五十六條論以一罪，並加重其刑。被告所犯上開二
    罪間，犯意各別、行為互異，應予分論併罰。
四、原審認被告之罪證明確，因予適用刑法第五十六條、第三百零五條、第三百三十
    九條第一項、第五十一條第五款，罰金罰鍰提高標準條例第一條前段等規定，並
    審酌被告有妨害兵役前科（未構成累犯）、及其犯罪之動機、目的、手段及所造
    成危害、迄未與被害人達成民事上和解償付損失、犯罪後態度等一切情狀，就被
    告所犯詐欺取財部分量處有期徒刑五月；另就恐嚇危害安全部分量處有期徒刑三
    月，併定其應執行刑為有期徒刑七月。本院經核原判決認事用法及量刑，俱無不
    合。被告上訴意旨空言否認犯罪而指摘原判決有不當之處，為無理由，應予駁回
    。被告經合法傳喚無正當理由未到庭，爰不待其陳述逕行判決。
據上論斷，應依刑事訴訟法第三百六十八條、第三百七十一條，判決如主文。
本案經檢察官蘇南桓到庭執行職務。
中    華    民    國      八十九      年      五      月      九        日
                                  臺灣高等法院臺南分院刑事第一庭
                                      審判長法官  鄭    文    肅
                                            法官  楊    明    章
                                            法官  王    浦    傑
右正本證明與原本無異。
不得上訴。
                                      法院書記官  張    清    良
中    華    民    國      八十九      年      五      月     十一       日
附錄法條：
刑法第三百零五條：以加害生命、身體、自由、名譽、財產之事恐嚇他人，致生危害
                  於安全者，處二年以下有期徒刑、拘役或三百元以下罰金。
刑法第三百三十九條第一項：意圖為自己或第三人不法之所有，以詐術使人將本人或
                          第三人之物交付者，處五年以下有期徒刑、拘役或科或
                          併科一千元以下罰金。


司法院資訊處製作；財團法人民間司法改革基金會備份。
